【裁判字號】    92,上易,670
【裁判日期】    920813
【裁判案由】    藏匿人犯
【裁判全文】
臺灣高等法院臺南分院刑事判決      九十二年度上易字第六七號      孝股
    上  訴  人
    即  被  告  甲○○
右上訴人因藏匿人犯案件，不服臺灣臺南地方法院九十二年度易字第一八七號中華民
國九十二年六月二十一日第一審判決（起訴案號：臺灣臺南地方法院檢察署九十二年
度偵字第一八七號），提起上訴，本院判決如左：
    主  文
上訴駁回。
    事  實
一、甲○○為黃朝勇前妻之弟，黃朝勇於民國（下同）九十一年八月三十日中午飲酒
    後，原應注意飲酒後其吐氣所含酒精成分超過每公升０‧二五毫克以上者，不得
    駕車，竟仍駕駛車牌號碼ＸＢ─八五八八號自小客車搭載甲○○，而於同日下午
    三時二十五分許，行經臺南縣佳里鎮○○路二八二號前，黃朝勇因驅車不慎，駕
    車追撞同方向由林建利所駕駛車牌號碼八Ｃ─九四三二號自小貨車車尾，繼車牌
    號碼八Ｃ─九四三二號自小貨車遭撞及後向前滑行，再追撞前方由林連勝所駕駛
    車牌號碼ＳＺ─四二二三號自小客車肇事。嗣經臺南縣警察局佳里分局佳里派出
    所員警許惠照至肇事現場調查處理，要求駕駛人出示駕駛執照及行車執照以便登
    記，黃朝勇、林建利、林連勝遂各自出示駕駛執照及行車執照，警方於現場繪製
    草圖、拍照後，將肇事相關人員帶返臺南縣警察局佳里分局佳里派出所製作筆錄
    與吐氣酒精濃度測試時，黃朝勇即表示其非駕駛者，該肇事之車牌號碼ＸＢ─八
    五八八號自小客車係由甲○○所駕駛，詎甲○○竟意圖使真正肇事者黃朝勇隱避
    ，向警方謊稱上開車牌號碼ＸＢ─八五八八號肇事自小客車係伊所駕駛，而頂替
    之。嗣因警方人員為林建利、林連勝二人製作筆錄時，始查悉上情（黃朝勇經呼
    氣酒精測試值為Ｏ．三四毫克，其涉犯公共危險罪嫌部分業經臺灣臺南地方法院
    檢察署檢察官於九十二年一月九日以九十一年度偵字第一０六九五號為不起訴處
    分確定）。
二、案經臺南縣警察局佳里分局報請臺灣臺南地方法院檢察署檢察官偵查起訴。
    理  由
一、訊據被告甲○○矢口否認有何前開犯行，辯稱：案發當時確實係伊駕駛車牌號碼
    ＸＢ─八五八八號自小客車搭載黃朝勇，肇事後伊一時驚慌，未馬上下車查看，
    因黃朝勇先行下車處理，致林建利、林連勝二人誤認黃朝勇為駕駛者，但其在警
    員現場處理時，曾向警員說是其開車的，也告訴被害人要賠償修車費云云。然查
    ：
  (一)證人林建利於警訊及偵審中均結證稱：當時其駕駛八Ｃ─九四三二號自小貨車突
    遭ＸＢ─八五八八號自小客車撞及車尾，其下車查看，便看到黃朝勇由駕駛座走
    下來，其確定ＸＢ─八五八八號自小客是黃朝勇開的等語（見警訊卷第七頁背面
    、偵查卷第八、九頁及原審卷九十二年五月五日訊問筆錄）；而證人林連勝亦證
    稱：當時林建利所駕駛之八Ｃ─九四三二號自小客車追撞伊所駕駛之車輛，肇事
    後黃朝勇有到伊車旁致歉，並表示因有喝點酒，不小心發生車禍，其會負責等情
    ，故其認為黃朝勇係駕駛人等語（見警訊卷第六頁、偵查卷第九頁及原審卷九十
    二年五月五日訊問筆錄）；證人林建利、林連勝二人均與黃朝勇、甲○○素不相
    識，亦無仇怨，衡情應無故意涉詞誣陷之理。況肇事後証人林建利與林連勝二人
    所駕駛之車輛受損情形尚非嚴重，而証人林建利所駕駛之車輛亦有保險公司負責
    理賠，業據彼等陳明在卷，彼等實無甘冒偽證之風險，而誣攀黃朝勇為駕駛人之
    必要。
  (二)再者，被告雖辯稱有向警員自承開車肇事云云，但查臺南縣警察局佳里分局佳里
    派出所員警據報至肇事現場處理時，員警要求駕駛人出示駕駛執照及行車執照以
    便登記，黃朝勇即出示證件供登錄，被告並未在現場主動警方表示其為ＸＢ─八
    五八八號自小客車之駕駛人；且於警方繪製現場草圖及拍照期間，均未曾向員警
    表示其非駕駛人，直至在臺南縣警察局佳里分局佳里派出所製作筆錄與吐氣酒精
    濃度測試時，始表示其非駕駛者，而被告甲○○亦至該時供稱肇事之ＸＢ─八五
    八八號自小客車係由伊所駕駛等情，有現場處理員警許惠照之報告書及臺南縣警
    察局道路交通事故調查報告表各一份在卷可稽；而查警員許惠照與被告並無任何
    夙怨，僅係到場執行公務之人員，若果真被告曾告之其為ＸＢ─八五八八號自小
    客車之駕駛人，警員許惠照豈有在上開報告書內支字未提，反稱【被告並未向員
    警表示是ＸＢ─八五八八號自小客車之駕駛人】之理，被告所辯，已難信採。再
    被告若果真係ＸＢ─八五八八號自小客車之駕駛人，何以於警方要求駕駛人出示
    證件時，竟未提出供登記，反由黃朝勇提出？且於員警以黃朝勇為駕駛者製作肇
    事現場草圖及拍照時，被告甲○○又未向警方表示其係真正駕駛人，而黃朝勇亦
    未曾提出其非駕駛人之表示？是依黃朝勇於肇事現場之行止觀之，與車禍肇事後
    駕駛者之通常反應吻合，堪認其應係肇事之ＸＢ─八五八八號自小客車之駕駛人
    無訛。
  (三)參以被告於警局為吐氣酒精濃度測試時未有酒精成分，而黃朝勇之吐氣酒精濃度
    測試值則為Ｏ．三四毫克，顯已違反道路交通安全規則第一百十四條第二款所規
    定汽車駕駛人於飲用酒類或其他類似物後其吐氣所含酒精濃度超過每公升０‧二
    五毫克以上者，不得駕車之規定，且黃朝勇又駕車不慎肇事，致有觸犯刑法第一
    百八十五條之三公共危險罪之嫌疑，故被告甲○○有為使涉嫌酒後駕車肇事之黃
    朝勇得脫免刑事責任而出面冒充肇事者之動機。
  (四)至於被告雖於本院審理時提出【由其本人與証人林建利、林連勝等人之就本件車
    禍之和解書】；且請求訊問証人黃朝勇。然証人林建利、林連勝均稱ＸＢ─八五
    八八號自小客車駕駛人為黃朝勇，本院綜合上開証據，足認被告確非駕駛ＸＢ─
    八五八八號自小客車肇事之人，已如前述，縱令被告事後與証人林建利、林連勝
    達成民事上和解，亦難以此而據為被告有利之証據，且亦無再傳訊証人黃朝勇之
    必要。
  (五)綜上所述，被告所辯，顯係卸責之詞，不足採信。被告明知駕駛肇事車輛之駕駛
    人係黃朝勇，竟意圖使酒後駕車肇事涉犯公共危險罪嫌之黃朝勇隱避，而偽稱係
    駕車肇事者，則其有使犯人（即黃朝勇）隱避而頂替之事實，應堪認定。至證人
    黃朝勇雖於警訊及偵審時均證稱：駕車肇事者確係甲○○云云，惟其於案發之初
    係為警以涉犯公共危險罪之嫌疑人偵辦調查，有臺南縣警察局佳里分局刑事案件
    報告書在卷可參，故其所為甲○○為真正駕駛人之陳述，存有為規避罪責而虛偽
    陳述之高度風險，縱其在原審調查時，已經臺灣臺南地方法院檢察署檢察官就其
    所涉之公共危險罪嫌為不起訴處分確定，此有該不起訴處分書在卷可佐，亦不足
    以作為有利被告之證據。
二、按刑法第一百六十四條之藏匿人犯及頂替罪所保護者為國家刑罰權之行使，亦即
    確保刑事司法於追訴、審判與執行程序之正確有效行使，故所隱匿之人有違犯刑
    法，不論為偵查中之犯罪嫌疑人、起訴後之刑事被告或判決確定後之受刑人均在
    所不問，至被隱匿之犯人或被頂替者果否有罪，亦無礙於本罪之構成。是被告所
    為，係犯刑法第一百六十四條第二項之意圖使犯人隱避而頂替罪。
三、原審以被告罪証明確，因予適用刑法第一百六十四條第二項、第四十一條第一項
    前段，罰金罰鍰提高標準條例第一條前段、第二條之規定；並審酌被告冒稱肇事
    者，使真正犯罪者得以規避刑責，妨害國家司法權之行使，徒增國家刑事偵查資
    源之耗費，且犯罪後否認犯行之態度，惟念其前無不良前科，素行良好，基於情
    誼為隱避黃朝勇之犯行等一切情狀，量處有期徒刑六月，並諭知易科罰金之折算
    標準。再被告為黃朝勇前妻李美蘭之弟，李美蘭已於六十四年間死亡等情，業據
    其等一致供明在卷，其與黃朝勇間並不具有刑法第一百六十七條規定之配偶、五
    親等內之血親或三親等內之姻親關係，故無法依該條規定減輕或免除其刑。本院
    認原審認事用法俱無不合，量刑亦稱妥適，被告上訴意旨否認犯罪，並以前開情
    詞指摘原判決不當，並無可取，為無理由，應予駁回。再被告一再否認犯行，顯
    見被告毫無任何悔悟之心，縱令提出前開和解書，本院亦認不宜為緩刑之宣告。
    併此敘明。
四、據上論結，應依刑事訴訟法第三百六十八條判決如主文。
本案經檢察官蘇南桓到庭執行職務。
中      華      民      國    九十二    年      八      月     十三     日
                                     臺灣高等法院臺南分院刑事第四庭
      審判長法官  鄭  文  肅
                                                  法官   王  浦  傑
                                                  法官   陳  珍  如
右正本證明與原本無異。
不得上訴。
                                             法院書記官  周  美  莉
中      華      民      國    九十二    年      八     月     十五      日
附錄：本判決論罪科
刑法第一百六十四條：藏匿犯人或依法逮捕拘禁之脫逃人或使之隱避者，處二年以下
                    有期徒刑、拘役或五百元以下罰金。
                    意圖犯前項之罪而頂替者，亦同。


司法院資訊處製作；財團法人民間司法改革基金會備份。
